臺灣高等法院刑事判決
　　上　訴　人
　　即　被　告　甲○○
上列上訴人即被告因毒品危害防制條例案件，不服臺灣板橋地方
法院93年度訴字第517號，中華民國93年7月29日第一審判決（起
訴案號：臺灣板橋地方法院檢察署92年度毒偵字第3922號；移送
併案審理案號:台灣台北地方法院檢察署93年度毒偵字第227號、
第407號、第630號；台灣台北地方法院檢察署93年度毒偵字第94
6 號），提起上訴，經判決後，由最高法院發回更審，本院判決
如下：
    主  文
原判決撤銷。
甲○○連續施用第一級毒品，累犯，處有期徒刑捌月。
扣案毒品海洛因壹包（淨重零點零壹公克）、安非他命殘渣塑膠
袋壹個、海洛因壹包（淨重零點零伍公克）、安非他命肆包（合
計鑑餘淨重零點伍零捌公克）、海洛因殘渣塑膠袋壹個、海洛
因壹包（淨重零點貳肆公克）、安非他命壹包與安非他命殘渣塑
膠袋貳個（總驗餘淨重零點零捌公克），均沒收銷燬之；扣案注
射針筒貳拾肆支、吸食器伍組及毒品分裝器貳支，均沒收之。
    事  實
一、甲○○前有多項犯罪前科紀錄，曾因違反槍砲彈藥刀械管制
    條例案件，經臺灣臺北地方法院以 88年度訴字第520號判決
    有期徒刑3月，併科罰金新台幣1萬元，如易科罰金或易服勞
    役，均以銀元 300元即新台幣900元折算1日確定。再因違反
    毒品危害防制條例案件，經台灣板橋地方法院以88年度易字
    第 4392號判決有期徒刑6月，如易科罰金以銀元300元折算1
    日確定。又因犯竊盜罪，經台灣板橋地方法院以88年度易字
    第 3834號判決有期徒刑1年確定。上開三案所諭知有期徒刑
    部分，嗣經台灣板橋地方法院89年度聲字第1496號裁定合併
    定應執行刑為有期徒刑1年5月，與所受併科罰金刑之宣告部
    分，於91年1月4日縮刑期滿執行完畢（於本件構成累犯）。
    其復於92年間再犯施用毒品案件，經台灣台北地方法院92年
    度訴字第916 號分別經判處有期徒刑8月、4月，經定應執行
    刑為有期徒刑10月確定，其因未到案接受執行，而遭通緝。
    另甲○○前曾因施用毒品案件，送觀察勒戒後，認無繼續施
    用毒品傾向，業據臺灣臺北地方法院檢察署檢察官於88年3
    月6 日以88年度偵字第4590號案件不起訴處分確定。詎仍未
    戒除毒癮，於上開不起訴處分確定後之5 年內，復基於同時
    施用第1級毒品海洛因與第2級毒品安非他命之概括犯意，自
    92年11月28日上午11時許起至93年2 月12日止，在臺北縣新
    莊市○○街66巷7號4樓與臺北市○○區○○路9之2號等地，
    多次施用第1級毒品海洛因與第2級毒品安非他命。嗣於92年
    11 月28日下午8時30分許，在臺北縣新莊市○○街66巷7號4
    樓為警查獲，並扣得海洛因1 包（淨重0.01公克）、安非他
    命殘渣袋1個、其所有供其施用毒品所用之注射針筒7支與安
    非他命吸食器1 組等物。再於93年1月7日下午6時許、2月10
    日下午4時20分許及2 月12日下午5時許，在臺北市○○區○
    ○路9之2號及臺北市○○區○○路3段310號與忠順街口等處
    為警查獲，並扣得海洛因1包（淨重0.05公克）、安非他命4
    包（合計鑑餘淨重0.3508公克）、海洛因殘渣袋1 個，及其
    所有供其施用毒品所用之注射針筒8支、吸食器3組等物。另
    於93年2月5日下午6時30分許，在臺北市○○區○○路9之2
    號2樓為警查獲，並扣得海洛因1包（淨重0.24公克）、安非
    他命1包與安非他命殘渣袋2個（總驗餘淨重0.08公克）、及
    其所有供其施用毒品所用之注射針筒9支、安非他命吸食器1
    組及毒品分裝器2支等物。
二、案經基隆市警察局第二分局報請臺灣板橋地方法院檢察署檢
    察官偵查起訴；暨臺北市政府警察局大安分局、士林分局、
    文山第一分局先後報請臺灣臺北地方法院檢察署檢察官移送
    併案審理；暨臺北市政府警察局松山分局報請臺灣臺北地方
    法院檢察署檢察官移送併案審理。
    理  由
一、訊據上訴人即被告甲○○固坦承有於上開時間先後多次施用
    第1級毒品海洛因與第2級毒品安非他命，以及本院前審判決
    書所載多次被警查獲扣案之物均為其所有等情屬實，但辯稱
    ：安非他命與海洛因是一起施打的，不是分開施打的，因其
    有口腔癌，海洛因與安非他命有的是其在台北醫學院附設醫
    院住院開刀由醫院施打的，其自己也有施打，所以不必向醫
    院查詢醫院施打海洛因或安非他命之情形，我是因為生病才
    自己施打毒品；對於本院前審判決所載之犯罪事實均認罪沒
    有意見，但量刑過重，請求輕判，希望能改判易科罰金云云
    （參照本院準備程序筆錄）。
二、查被告為警於事實欄一所載時間查獲後，採尿送驗結果，其
    尿液呈安非他命與嗎啡陽性反應（按施用海洛因經水解後呈
    嗎啡陽性反應）等情，有法務部調查局檢驗通知書1 紙及臺
    灣尖端先進生技醫藥股份有限公司濫用藥物檢驗報告3 紙附
    卷可稽（見板檢92年度毒偵字第3922號偵查卷第55頁、北檢
    93年度毒偵字第227 號偵查卷第60頁、北檢93年度毒偵字第
    407號偵查卷第51頁、北檢93年度毒偵字第946號偵查卷第3
    頁）。此外，復有毒品海洛因1 包（淨重0.01公克）、安非
    他命殘渣袋1個、海洛因1包（淨重0.05公克）、安非他命4
    包（合計鑑餘淨重0.3508公克）、海洛因殘渣袋1 個、海洛
    因1包（淨重0.24公克）、安非他命1包與安非他命殘渣袋2
    個（總驗餘淨重0.08公克）等物，扣案足資佐證，而上開扣
    案之粉末或結晶經送驗結果，確分別係海洛因或安非他命，
    淨重亦如上述，且前開殘渣塑膠袋亦確有該等海洛因或安非
    他命之殘留等情，亦有卷附法務部調查局出具之鑑定通知書
    3紙、臺北市政府警察局出具之鑑驗通知書1紙、法務部調查
    局出具之檢驗通知書2 紙、憲兵司令部刑事鑑識中心出具之
    鑑驗通知書1紙等文件足佐（見板檢92年度毒偵字第3922 號
    偵查卷第54頁、北檢93年度核退字第729 號偵查卷第22頁、
    北檢93年度核退字第714 號偵查卷第30頁、北檢93年度毒偵
    字第946 號偵查卷第52頁及原審卷第61頁），另有被告所有
    分別供其施用毒品海洛因與安非他命所用之注射針筒24支、
    吸食器5組及毒品分裝器2支等物扣案足佐。參以，被告前因
    施用毒品案件，送觀察勒戒後，認無繼續施用傾向，業據臺
    灣臺北地方法院檢察署檢察官於88年3月6日以88年度偵字第
    4590號不起訴處分確定等情，復有臺灣高等法院被告前案紀
    錄表附在本院卷足參。矧本院依最高法院發回意旨向台北市
    立聯合醫院函查，據該醫院94年3月3日北市醫精字第094301
    89200 號函覆稱: 「尿液檢驗結果同時呈現嗎啡類及安非他
    命類之陽性反應，代表前述2類毒品均有施用，亦有可能2者
    混合後同時施用；但尿液檢驗結果僅能判斷是否有施用毒品
    ，無法推定毒品之施用方式。藥物濫用者於施用海洛因之外
    ，又施用安非他命之情形，相當常見。臨床上可見將前述2
    者混合於香菸中同時吸食之案例，但屬少數」等情。故被告
    辯稱其係同時合併施用海洛因、安非他命等語，並非無據，
    堪以採信。綜上，本件事證明確，被告犯行堪以認定，應予
    依法論科。
三、查海洛因與安非他命分別屬於毒品危害防制條例第2條第2項
    第1款、第2款所列之第1級、第2級毒品，故核被告所為，係
    犯毒品危害防制條例第 10條第1項之施用第1級毒品罪與第2
    項之施用第 2級毒品罪。又被告施用海洛因與安非他命前後
    非法持有海洛因與安非他命之低度行為，應為施用之高度行
    為所吸收，應僅論以施用之高度行為。再被告先後多次施用
    海洛因與安非他命之犯行，時間緊接，犯罪構成要件各相同
    ，所犯罪名皆屬同一，顯各係基於概括犯意反覆為之，應均
    論以連續犯之一罪，並各依刑法第56條之規定，加重其刑。
    被告係同時合併施用第一、二級毒品，一行為而觸犯數罪名
    ，為想像競合犯，應從一重之連續施用第一級毒品罪處斷。
    另公訴人雖僅就被告於92年11月29日上午11時30分許，為警
    採尿前回溯26小時、96小時內某時，在不詳處所施用海洛因
    與安非他命之犯行起訴，然檢察官就犯罪事實之一部起訴者
    ，其效力及於全部，且本案未起訴部分亦經檢察官函請併案
    審理（臺灣臺北地方法院檢察署93年度毒偵字第227 號、第
    407號、第630號；臺灣臺北地方法院檢察署93年度毒偵字第
    946 號），本院自應就屬於連續犯裁判上一罪之其餘未起訴
    部分一併加以裁判，併此敘明。起訴書與併辦意旨書認被告
    係分別施用上開2 種毒品，然為被告所否認，供稱係同時施
    用該2種毒品，而公訴人並未舉證證明被告係分別施用前開2
    種毒品，起訴意旨認應數罪併罰，自非可採。另查被告前有
    多項前科，詳如上述，其中經台灣板橋地方法院89年度聲字
    第1496號刑事裁定合併定應執行刑為有期徒刑1年5月，與所
    受併科罰金刑之宣告部分，於91年1月4日縮刑期滿執行完畢
    等情，此有卷附臺灣高等法院被告全國前案紀錄表可稽，其
    於有期徒刑執行完畢5 年之內，再犯有期徒刑以上之本罪，
    為累犯，應依刑法第47條之規定加重其刑，並依法遞加重其
    刑。
四、復查本案扣案之如主文所示之安非他命殘渣塑膠袋共 3個，
    海洛因殘渣塑膠袋1個，經本院於審判程序勘驗結果，上開4
    個殘渣塑膠袋內所含毒品殘渣均量微，無法分別秤重，且殘
    渣已與塑膠袋無法離析，有審判筆錄可按，原判決就此部分
    依毒品危害防制條例第 18條第1項前段諭知沒收銷毀，固屬
    正確，但將塑膠袋併予銷毀，未敘明上述理由，尚嫌理由不
    備而未洽，被告上訴請求改判可諭知易科罰金之刑，固無理
    由，但原判決既有可議，應由本院撤銷改判。爰審酌被告曾
    有多次犯罪前科，竟再度違反禁令，非法施用足以導致精神
    障礙及生命危險之毒品，危害身心甚鉅，被告犯罪後坦承犯
    行之態度，且其連續犯罪又屬累犯等一切情狀，量處如主文
    第2項所示之刑，以資懲儆。
五、扣案之毒品海洛因1包（淨重 0.01公克）、安非他命殘渣塑
    膠袋1個、海洛因1包（淨重 0.05公克）、安非他命4包（合
    計鑑餘淨重 0.3508公克）、海洛因殘渣塑膠袋1個、海洛因
    1包（淨重0.24公克）、安非他命1包與安非他命殘渣塑膠袋
    2個（總驗餘淨重 0.08公克）等物，應依毒品危害防制條例
    第18條第1 項前段之規定，不問屬於犯人與否，宣告沒收銷
    燬之。另扣案注射針筒24支、吸食器5組及毒品分裝器2支等
    物，係屬被告所有供其施用毒品所用之物，業據被告供述明
    確，應依刑法第38條第1項第2款之規定，宣告沒收之。
六、被告經合法傳喚，無正當理由未到庭，爰不待其到庭陳述，
    逕行判決。
七、據上論斷，應依刑事訴訟法第 369條第1項前段、第364條、
    第 299條第1項前段、第371條，毒品危害防制條例第10條第
    1項、第2項、第 18條第1項前段，刑法第11條前段、第55條
    、第56條、第47條、第38條第1項第2款，判決如主文。
本案經檢察官周誠南到庭執行職務。
中　　華　　民　　國　　94　　年　　4 　　月　　14　　日
                  刑事第七庭審判長法  官　蔡秀雄
                                  法  官　周占春
                                  法  官　蘇素娥
以上正本證明與原本無異。
如不服本判決，應於收受送達後十日內向本院提出上訴書狀，其
未敘述上訴之理由者並得於提起上訴後十日內向本院補提理由書
（均須按他造當事人之人數附繕本）。
                                  書記官  劉  瑗
中　　華　　民　　國　　94　　年　　4 　　月　　14　　日
附錄：本案論罪科刑法條全文
毒品危害防制條例第十條：
施用第一級毒品者，處六月以上五年以下有期徒刑。
施用第二級毒品者，處三年以下有期徒刑。
